臺灣臺中地方法院刑事判決　　　　　　100年度交訴字第106號
公　訴　人　臺灣臺中地方法院檢察署檢察官
被　　　告　高如鎮
上列被告因肇事逃逸罪案件，經檢察官提起公訴（99年度偵字第
16019 號），本院判決如下：
    主    文
高如鎮駕駛動力交通工具肇事，致人受傷而逃逸，處有期徒刑陸
月，如易科罰金，以新臺幣壹仟元折算壹日。
    犯 罪 事 實
一、高如鎮於民國99年6 月7 日晚間9 時11分（起訴書誤載為同
    時10分）許，駕駛車牌號碼B7- 8286號自用小客貨車，沿改
    制前臺中縣太平市○○路○ 段由西往東（即往溪洲橋）方向
    行駛，於行經新平路2 段與特2 號道路交岔路口前時，因精
    神不佳，疏未注意傅麗美騎乘腳踏車在其前方行駛，僅見前
    方為綠燈號誌，即貿然直行，造成高如鎮所駕駛之上開小客
    貨車往右前方偏行，於擦撞在其右前方之傅麗美所騎乘之腳
    踏車，致使傅麗美人、車倒地，因此受有右遠端橈骨閉鎖性
    骨折、頭部受傷併臉部6 處擦傷等傷害（過失傷害部分，業
    據傅麗美撤回告訴，檢察官另為不起訴處分確定在案），並
    往前衝撞溪洲橋橋頭護欄而停止在該處。詎高如鎮明知其所
    駕駛之上開小客貨車擦撞傅麗美所騎乘之腳踏車，傅麗美已
    倒地受傷，竟未下車查看傅麗美之傷勢並採取救護或其他必
    要措施，亦未向警察機關報告或停留現場處理，反基於駕車
    逃逸之故意，旋即駕駛上開小客貨車逃離現場。嗣因路經該
    處目擊高如鎮肇事逃逸之古豐銘記下車牌號碼並報警處理，
    始為警循線查獲上情。
二、案經改制前臺中縣警察局太平分局報告臺灣臺中地方法院檢
    察署檢察官偵查起訴。
    理    由
壹、證據能力部分：
一、按被告以外之人於審判外之陳述，雖不符刑事訴訟法第159
    條之1 至第159 條之4 之規定，而經當事人於審判程序同意
    作為證據，法院審酌該言詞陳述或書面陳述作成時之情況，
    認為適當者，亦得為證據。當事人、代理人或辯護人於法院
    調查證據時，知有第159 條第1 項不得為證據之情形，而未
    於言詞辯論終結前聲明異議者，視為有前項之同意，刑事訴
    訟法第159 條之5 定有明文。核其立法意旨在於傳聞證據未
    經當事人之反對詰問予以核實，原則上先予排除。惟若當事
    人已放棄反對詰問權，於審判程序中表明同意該等傳聞證據
    可作為證據；或於言詞辯論終結前未聲明異議，基於尊重當
    事人對傳聞證據之處分權，及證據資料愈豐富，愈有助於真
    實發見之理念，且強化言詞辯論主義，使訴訟程式得以順暢
    進行，上開傳聞證據亦均具有證據能力。查：本判決所引之
    被告以外之人於審判外所為之陳述及卷內其他書證（供述證
    據部分），查無符合同法第159 條之1 至之4 等前4 條之情
    形，檢察官及被告於本院準備程序中均表示對該等傳聞證據
    無意見，並於本院審理時並未就卷內其他證據資料之證據能
    力有所爭執，且迄本院言詞辯論終結前，均未主張有刑事訴
    訟法第159 條第1 項不得為證據之情形，是應認已同意卷內
    證據均得作為證據，且經本院審酌上開傳聞證據作成時，較
    無人情施壓或干擾，亦無不當取證之情形，認為以之作為本
    案之證據亦屬適當，是上揭傳聞證據自具有證據能力。
二、又傳聞法則乃對於被告以外之人於審判外之言詞或書面陳述
    而為之規範。本案判決以下引用之非供述證據，無刑事訴訟
    法第159 條第1 項規定傳聞法則之適用，經本院於審理時依
    法踐行調查證據程序，與本案待證事實具有自然之關聯性，
    且無證據證明係公務員違法取得之物，依法自得作為證據。
    部分，係依病歷所轉錄之證明文書，自亦屬上開規定之證明
    文書，則在無顯不可信之情況下，自得作為證據。
貳、實體部分：
一、訊據被告高如鎮固坦承於上開時、地駕車不慎擦撞被害人傅
    麗美所騎乘之腳踏車，致使傅麗美受有前揭傷害之事實，惟
    矢口否認有何肇事逃逸犯行，辯稱：伊駕駛上開小客貨車在
    前開交岔路口停等紅燈時打盹了，聽到後方車輛按喇叭才驚
    醒，伊見號誌已變為綠燈，即踩油門往前直行，因油門踩的
    太大力了，車子往右偏，撞到橋上護欄停下來後，伊坐在車
    內回頭往後看，並未看到被害人傅麗美，伊才開車離去，可
    能是橋頭位置較高，坡度落差約有2 公尺，才未看見被害人
    ，當時伊真的不知道有撞到人，也沒有聽到有人喊伊，伊無
    肇事逃逸之故意云云。經查：
  (一)被告於上開時、地駕駛之上開小客貨車碰撞騎乘腳踏車行駛
    在伊前方行駛之被害人傅麗美，致使傅麗美受有右遠端橈骨
    閉鎖性骨折、頭部受傷併臉部6 處擦傷之事實，業據證人傅
    麗美於警詢、偵查及本院審理中證述明確（見警卷第6 頁、
    偵查卷第8 頁、本院卷第27頁），並有上開交岔路口99年6
    月7 日晚間9 時11分許之監視錄影器翻拍畫面13張、車禍現
    場與車損照片25張及道路交道事故現場圖、道路交通事故調
    查報告表(一)(二)、國軍臺中總醫院附設民眾診療服務處診斷證
    明書在卷可憑（見警卷第8 、11至29頁），足見被告駕駛之
    上開小客貨車肇事致被害人傅麗美受傷乙節，應堪認定。是
    起訴書記載本案車禍事故發生時間為99年6 月7 日晚間9 時
    10 分 許，尚有誤會，應予更正。
  (二)依卷附上開交岔路口監視錄影器翻拍畫面顯示：(1)99年6 月
    7 日晚間9 時11分30秒至36秒許，腳踏車騎士沿新平路二段
    橫越至特二號道路分隔島處時，肇事之小客貨車在其後方即
    新平路二段與特二號南下車道交岔處，且於此6 秒期間，有
    數部機車亦行經該交岔路口（見警卷第15頁及16頁上方照片
    ）；(2)同日晚間9 時11分40秒許，肇事之小客貨車車頭偏右
    行駛到該交岔路口中心處，腳踏車騎士在其前方即新平路二
    段與特二號道路北上外側車道交岔處（見警卷第16頁下方照
    片頁）；(3)同日晚間9 時11分41秒至43秒，肇事自小客貨車
    往右前方偏斜行駛後離開監視器畫面拍攝範圍，腳踏車騎士
    倒在該交岔路口東南處即新平路二段與特二號北上外側車道
    路面邊緣處附近（見警卷第17至20頁上方照片）等情，可知
    被告駕駛之上開小客貨車自同日9 時11分38秒駛入上開交岔
    路口後行駛約4 秒鐘許，於同日9 時11分42秒始撞擊證人傅
    麗美之機踏車無訛。而依被告自承因後方車輛鳴按喇叭驚醒
    後，見前方號誌已變為綠燈，方起駛直行乙節觀之，則被告
    既已驚醒並確認已為綠燈號誌，豈有於撞擊腳踏車騎士傅麗
    美之前均未發現傅麗美在伊前方行駛之理。是被告辯稱不知
    駕車撞擊到傅麗美云云，已難輕信。
  (三)又證人即被害人傅麗美於警詢證稱：伊跌倒受傷，對方駕駛
    的車輛就失控撞上橋墩後又開走了，對方沒有下車來看伊受
    傷情況等語（見警卷第6 頁）；於偵查中證稱：當時伊騎腳
    踏車已過紅綠燈，被告與伊同方向，從伊的左後方一直往伊
    這邊偏過來撞到伊，伊因此跌倒，接著被告撞到橋墩車子才
    停下來，當時有路人喊被告，路人還說看到被告坐在車內轉
    頭往後看等語（見偵查卷第10頁）；於本院審理中仍為相同
    證述，並證稱：被告撞到伊後並未詢問有無怎樣就開車走了
    ，騎機車經過的路人有喊被告，喊說「你撞到人」並打電話
    報警等語甚詳（見本院卷第27頁），並有臺中縣警察局太平
    分局處理交通事故肇事逃逸案件移辦單、記載「現場目擊者
    提供肇事車輛車號B7-8286 號」之臺中縣警察局太平分局疑
    似道路交通事故肇事逃逸追查表及載有報案人「古先生、00
    00000XXX號（號碼卷卷）」之臺中縣太平分局新平分駐所受
    理110 報案警力派遣簡便紀錄表與該電話持用人為古豐銘之
    亞太行動資料查詢表各1 份在卷可憑（見警卷第9 至10 頁
    、本院卷第13、16頁），核與被告供承：伊撞到橋頭護欄後
    ，僅坐在車內回頭張望，未下車詢問及救護傅麗美，旋駕車
    離去乙節相符，足見證人傅麗美前開證詞，應非虛捏，堪以
    採信。是被告於本院審理中辯稱未聽見有人喊叫云云，應非
    實在，要難憑信。
  (四)再依目擊證人古豐銘於本院具結證稱：當天晚上伊騎機車搭
    載女友沿新平路二段往溪洲橋方向行駛時，看到汽車撞上橋
    邊，伊女友看到有人受傷，叫伊停車，伊停車位置在該肇事
    汽車前方，伊女友往回走去看受傷的人，伊從該汽車前面的
    擋風玻璃看到駕駛人坐在車內，精神不濟的樣子，沒有要下
    車的意思，感覺該駕駛要離開了，伊怕被撞到便走到該汽車
    後方記下車牌，伊並報警處理，伊在記車牌時有聽到伊女友
    在後面罵撞到人了，肇事汽車的位置與被害人倒地位置應該
    不到1 公尺，被告當時應該沒有看到伊等語（見本院卷28頁
    至29頁），核與證人傅麗美前開證詞大致相符，復佐以前開
    車禍事現場照片、車禍事故現場圖及警方於白晝在車禍現場
    拍攝之照片顯示（見警卷第25至29頁、本院卷第36至40頁）
    ：本件車禍事故發生後，在新平路二段與特二號道路交岔路
    口東南方近溪洲橋之路面邊緣處留下血跡（見警卷第26頁照
    片、本院卷第39頁上方照片），且血跡位置與溪洲橋頭護欄
    距離甚近，血跡後方有腳踏車刮地痕（見本院卷第39頁照片
    ），及參以被告於本院準備程序中自承聽到有人喊叫伊（見
    本院卷第11頁），益徵證人古豐銘之女友在傅麗美受傷倒地
    位置處喊叫被告撞到人時，被告已知悉伊駕車肇事致人受傷
    至明。被告於本院審理中改稱未聽到有人喊叫伊云云，係屬
    卸責之詞，不足採信。
  (五)被告雖又辯稱：橋頭位置較高，坡度較大，落差約有2 公尺
    ，伊坐在車內轉頭察看時，因落差關係未看見被害人傅麗美
    ，才會開車離去云云。然經太平分局交通小隊派員前往車禍
    現場以量角器及尺測量結果，被告駕車撞擊之橋頭護欄處與
    新平路與特二號道路南下車道交岔路口前端之坡度僅6 度，
    該護欄處距離腳踏車刮地痕僅有高8 公分之落差等情，有該
    分局檢送之職務報告及測量現場照片附卷可參（見本院卷第
    37、39至43頁），是被告辯稱因坡度落差約2 公尺而未發現
    被害人云云，亦與事實不符，難已採信。復且，一般人於發
    生車禍碰撞後通常會下車察看，以了解車輛損壞程度或有無
    人受傷，或報警處理等情，為被告自承在卷（見本院卷第49
    頁反面至50頁），佐以肇事後被告之上開小客貨車右前車頭
    嚴重毀損，車燈碎片遺留在車禍現場（見警卷第23、28頁照
    片），可見車輛撞擊護欄之力道非輕，被告卻未下車察看，
    即駛離現場，實與常情有悖。況證人古豐銘之女友已喊叫「
    撞到人」，已如前述，則被告在明知已肇事致人受傷之情況
    下，猶未下車察看，亦未報警處理，反駕車駛離現場，可見
    被告有肇事逃逸之故意至明。
  (六)綜上所述，被告前開所辯無肇事逃逸之故意云云，均係卸責
    之詞，不足採信。本案事證明確，被告前開犯行，應堪認定
    。
二、核被告高如鎮所為，係犯刑法第185 條之4 之駕駛動力交通
    工具肇事，致人受傷而逃逸罪。爰審酌被告肇事致被害人傅
    麗美受有右遠端橈骨閉鎖性骨折、頭部受傷併臉部6 處擦傷
    等傷害後，未施以必要之救護措施或協助就醫或報警處理，
    反逃離現場，置被害人於不顧，致使被害人傷害擴大之風險
    增加，誠屬不該，犯後雖與被害人傅麗美達成調解，有臺中
    縣太平市調解委員會調解書1 份在卷可憑（見偵查卷第15頁
    ），及被告未能深切反省認錯，未見悔意之態度等一切情狀
    ，量處如主文所示之刑，並衡酌被告為工廠負責人，家境小
    康及國小畢業之智識程度等情（見調查筆錄詢問人欄所載及
    本院卷第49頁反面），諭知以1 千元折算1 日之易科罰金之
    折算標準，以資懲儆。
據上論斷，應依刑事訴訟法第299 條第1 項前段，刑法第185 條
之4 、第41條第1 項前段，刑法施行法第1 條之1 第1 項、第2
項但書，判決如主文。
本案經檢察官陳雅瑩到庭執行職務。
中    華    民    國   100    年    8     月    16    日
            刑事第十一庭  審判長法  官  林慧英
                                法  官  林學晴
                                法  官  廖純卿
以上正本證明與原本無異。
如不服本判決應於收受送達後10日內向本院提出上訴書狀，並應
敘述具體理由；其未敘述上訴理由者，應於上訴期間屆滿後20日
內向本院補提理由書（均須按他造當事人之人數附繕本）「切勿
逕送上級法院」。
                                書記官  廖春玉
中    華    民    國   100    年    8     月    16    日
附錄本案論罪科刑法條
中華民國刑法第185條之4
（肇事遺棄罪）
駕駛動力交通工具肇事，致人死傷而逃逸者，處 6 月以上 5 年
以下有期徒刑。